【裁判字號】    99,交聲,78
【裁判日期】    990206
【裁判案由】    聲明異議
【裁判全文】
臺灣彰化地方法院交通事件裁定          99年度交聲字第78號
移
異 議 人 即
受 處 分 人  乙○○
上列異議人即受處分人因違反道路交通管理處罰條例案件，對於
交通部公路總局臺中區監理所彰化監理站民國99年1 月7 日所為
之處分（原處分案號：彰監四字第裁64—KAJ019983 號），聲明
異議，本院裁定如下：
    主  文
原處分撤銷。
乙○○不罰。
    理  由
一、原處分意旨略以：異議人即受處分人乙○○所有之車牌號碼
    2717─WE號自用一般小客車（車身號碼：NV1 ─0000000 號
    ；引擎號碼：1AZ0000000號），於民國（下同）98年12月25
    日晚上11時12分許，在雲林縣虎尾鎮○○路○ 段416 巷口，
    因「使用他車牌照行駛」之違規，為雲林縣警察局虎尾分局
    虎尾派出所警員以雲警交字第KAJ019983 號舉發違反道路交
    通管理事件通知單依法舉發，並於99年1 月7 日以彰監四字
    第裁64—KAJ019983 號裁決書，裁處罰鍰新臺幣（下同）7,
    200 元，並牌照吊銷，於法應無不合等語。
二、聲明異議意旨略以：異議人所有之車牌號碼2717─WE號自小
    客車（車身號碼：NV1─0000000號；引擎號碼：1AZ0000000
    號；下稱系爭車輛）係經合法程序在監理站完成驗車及過戶
    ，異議人並無使用他車牌照行駛之違規情事，亦不認識車輛
    駕駛人甲○○，爰依法聲明異議，請求撤銷原處分等語。
三、按法院受理交通事件，準用刑事訴訟法之規定，道路交通管
    理處罰條例第89條前段定有明文，又按聲明異議案件之處理
    ，除準用刑事訴訟法有關規定外，依道路交通案件處理辦法
    之規定處理之，道路交通案件處理辦法第4條第1項亦定有明
    文。上開條例給予當事人申辯及提出證據之機會，符合正當
    法律程序，與憲法第16條保障人民訴訟權之意旨並無抵觸，
    亦經司法院大法官著有釋字第418號解釋可參。再按犯罪事
    實應依證據認定之，無證據不得認定犯罪事實，刑事訴訟法
    第154條第2項亦有明文。是以法院於審理行為人違反道路交
    通管理處罰條例案件，當踐行完畢調查證據之程序後，為事
    實之認定時，如就原處分機關所認定之行為人違規之事實仍
    有合理之訴訟上懷疑，而無法百分之百確信行為人確有該當
    於道路交通管理處罰條例各該處罰條文之構成要件事實時，
    此際即應依訴訟上之待證事實「倘有懷疑，則從被告之利益
    作解釋」（in dubio pro reo）之證據法則，作對受處分人
    有利之認定。
四、經查：
  (一)本件係雲林縣警察局虎尾分局員警，於98年12月25日晚上11
    時12分許，在雲林縣虎尾鎮○○路○段416巷口，掣單舉發由
    案外人甲○○所駕駛，車身號碼：NV1─0000000號、引擎號
    碼：1AZ0000000號之車輛（下稱違規車輛）有使用他車牌照
    行駛等情，有上開舉發通知單1紙在卷可稽。雖交通警員掣
    單舉發違反道路交通管理處罰條例所列之違規事實，本質上
    為行政處分，係公務員基於職務上權力，依法就特定之具體
    事件所為具有公法上效果之單方行政行為，基於公務員為公
    法上行為具有公信力之原則，該行政處分當可被推定為真正
    ，但使用偽造、變造之車身號碼或引擎號碼，以躲避查緝之
    不法情事，於本院審理案件時，亦屢見不鮮，是本院仍應調
    查相關事證，以為判斷。
  (二)訊據證人即車輛駕駛人甲○○於本院訊問時具結證稱：「（
    你當時駕駛的自小客車車牌？）4427-WP。」、「（這輛自
    小客車有無更換過其他車牌？）這輛車是從當舖買來的，原
    來並沒有車牌，當舖是台中市的三立當舖。4427-WP車牌是
    我原先的車子的車牌，我將它懸掛在買來的這部車子上。」
    、「（當初你向當舖購買車子時，需要什麼文件或手續？）
    我是透過朋友購買的，所以朋友只有拿當舖的購買證明給我
    ，我已經將購買證明交給虎尾分局了。」、「（你們購買車
    子時，有無到監理站辦理過戶手續？）我們買的是權利車，
    權利車有兩種，一種不用過戶。因為我當時買的權利車可能
    是流當品，如果要過戶可能要將前車主積欠的銀行貸款繳清
    ，但是我當時只有花十萬元左右買這部車。」、「（是否認
    識在場異議人？）不認識，我的車跟她完全沒有關係。我自
    己也有收到罰單，但是已經繳清。我駕駛的這部車子也不是
    向異議人借用的。」等語明確（參本院99年2月2日訊問筆錄
    第2、3頁）。斟諸當今社會，竊車集團猖蹶，遭竊車輛每經
    拆解或變造證明文件後予以銷贓之情形履見不鮮，甲○○既
    係透過友人以10萬元之低價向當舖買入違規車輛，交易當時
    出賣人僅付予甲○○購買證明1紙，並未提供車輛相關文件
    ，該車車價低且來路不明，則甲○○是否購入贓車？該車
    之車身號碼、引擎號碼是否經變造而與系爭車輛相同？均非
    無可能，而異議人堅稱與甲○○素不相識，則異議人當無出
    借車輛予甲○○之可能，此亦與甲○○證稱不認識異議人且
    違規車輛與系爭車輛沒有關係等語相符，則甲○○所駕駛之
    違規車輛是否即為異議人所有之同一車輛，即非無疑；再者
    ，系爭車輛（車號2717─WE號、前車號：1078─JU號）自小
    客車原係林曄芸即林玥君（下稱林曄芸）所有，然因林曄芸
    違反分期付款約定，經和潤企業股份有限公司（下稱和潤公
    司）依動產擔保交易法規定向臺灣士林地方法院民事執行處
    聲請執行取回，於98年2月18日解除林曄芸之占有，點交由
    和潤公司接管，嗣於98年3月12日經和潤公司向監理機關辦
    理繳銷牌照並將該車過戶登記予葉怡香，葉怡香乃於98 年3
    月16日申辦汽車新領牌照（新領車牌號碼：2717─WE號），
    於98年4月3日將該車讓渡予異議人乙○○，並向監理機關辦
    理過戶登記，此有交通部公路總局新竹區監理所99年1月21
    日竹監車字第0990000994號函及所附之汽車各項異動登記書
    、臺灣士林地方法院民事執行處98年2月18日士院木98司執
    春字第5530號函、交通部公路總局新竹區監理所新竹市監理
    站99年1月20日竹監新字第0990000548號函及所附之牌照登
    記書、交通部公路總局臺中區監理所99年1月22日中監車字
    第0990002774號函及所附之汽車新領牌照登記書、汽車過戶
    登記書附卷可稽，則異議人取得系爭車輛前，該車轉手數次
    ，期間是否有不肖人士偽造、盜用系爭車輛之車身號碼、引
    擎號碼以供不法用途，非無可能，故縱使違規車輛之車身、
    引擎號碼與異議人所有之系爭車輛相同，亦難據此逕為對異
    議人不利之認定。此外，復無其他積極證據足資佐證異議人
    為本件違規車輛之所有人，則本件異議人所有之車輛是否確
    有於上揭時、地，使用他車車牌行駛公路之違規行為，尚有
    合理懷疑存在。
五、綜上所述，本件異議人所有之車輛是否有違規行為，尚屬不
    能證明，仍有合理懷疑之餘地，原處分機關漏未斟酌於此，
    即遽予裁罰異議人罰鍰7,200元，並牌照吊銷，容有違誤，
    本院認異議人之異議為有理由，原處分自應撤銷，另諭知異
    議人不罰，以昭審慎。
據上論斷，應依道路交通案件處理辦法第20條前段，裁定如主文
。
中    華    民    國    99    年    2     月    6     日
                         交通法庭     法  官  黃齡玉
以上正本證明與原本無異。
如不服本裁定，應於裁定送達後五日內向本院提出抗告狀(須附
繕本 )。
中    華    民    國    99    年    2     月    6     日
                                      書記官  林嘉賢

司法院資訊處製作；財團法人民間司法改革基金會備份。
